【裁判字號】    98,易,1391
【裁判日期】    990414
【裁判案由】    詐欺
【裁判全文】
臺灣高雄地方法院刑事判決              98年度易字第1391號
公  訴  人  臺灣高雄地方法院檢察署檢察官
被      告  乙○○
上列被告因詐欺案件，經檢察官提起公訴（98年度偵字第30344
號），本院判決如下：
    主  文
乙○○幫助犯詐欺取財罪，處拘役拾日，如易科罰金，以新臺
幣壹仟元折算壹日。
    事  實
一、乙○○明知金融機構之帳戶為個人理財之重要工具，係個人
    財產、信用之表徵，如將帳戶之存摺、金融卡及密碼交予他
    人使用，將有作為財產犯罪工具之可能，且亦知他人利用所
    取得之存款帳戶進行轉帳，目的可能即在取得詐欺款項並掩
    飾詐欺犯行，以逃避執法人員之查緝，竟仍容任所提供之帳
    戶可能被他人用以為詐欺取財結果之發生，而基於幫助他人
    實施詐欺取財犯罪之不確定故意，於民國97年8 月6 日，在
    華泰商業銀行古亭分行處，將其於同日向該銀行所申請開立
    帳號0000000000000000號帳戶之存摺、提款卡及密碼等資料
    ，交付予甲○○（未據檢察官起訴）；緣甲○○取得上開資
    料後，竟基於意圖為自己不法所有之犯意，於98年5 月16日
    某時許，在網路上向丙○○佯稱欲出售網路遊戲「LUNA on-
    line」之點數，丙○○並以其0000000000號行動電話與甲○○所使用之0000000000號行動電話聯絡，甲○○則以欲半價
    出售上開網路遊戲6000點點數之詐術，致丙○○因而陷於錯
    誤，而於同日上午6 時4 分許，在其位於高雄市鼓山區○○○路1127號3 樓之住處內，以個人電腦透過國泰世華銀行網
    路ATM ，匯款新臺幣3 千元至乙○○上開帳戶內，上開款項
    旋即遭人提領一空，致丙○○受有損害。嗣丙○○因未收到
    線上遊戲點數，發覺有異後報警處理，始循線查悉上情。
二、案經法務部調查局高雄市調查處報請臺灣高雄地方法院檢察
    署檢察官偵查起訴。
    理  由
壹、證據能力部分：
    按被告以外之人於審判外之言詞或書面陳述，除法律有規定
    者外，不得作為證據；被告以外之人於審判外之陳述，雖不
    符前4 條之規定，而經當事人於審判程序同意作為證據，法
    院審酌該言詞陳述或書面陳述作成時之情況，認為適當者，
    亦得為證據；當事人、代理人或辯護人於法院調查證據時，
    知有第159 條第1 項不得為證據之情形，而未於言詞辯論終
    結前聲明異議者，視為有前項之同意，刑事訴訟法第159 條
    第1 項、第159 條之1 第2 項、第159 條之5 分別定有明文
    。本件以下所引用之各項供述證據，或因檢察官、被告同意
    作為證據（見本院易字卷第33頁），或未於言詞辯論終結前
    聲明異議，本院審酌前開證據作成或取得時之狀況，並無違
    法或不當情事，復經本院於審判期日依法進行調查、辯論，
    應均具證據能力，合先敘明。
貳、實體部分：
一、上開犯罪事實，業據被告乙○○於本院審理時坦承不諱（見
    本院易字卷第55頁），核與證人即被害人丙○○於警詢之證
    述情節相符（見調查處卷第3 至4 頁），並有國泰世華銀行
    MyATM 明細表1 紙、華泰商業銀行98年9 月10日（98）華泰
    總古亭字第08337 號函暨所附被告上開帳戶開戶基本資料及
    留存影像照片、華泰商業銀行98年12月14日（98）華泰總古
    亭字第11661 號函暨所附被告上開帳戶自開戶至98年6 月間
    之交易明細、通聯調閱查詢單1 紙附卷可稽（見調查處卷第
    5 頁，98年度偵字第23521 號卷第17至20頁，本院易字卷第
    9 頁、第11至12頁），堪認被告上開任意性自白，確與事實
    相符。從而，本件事證明確，被告犯行洵堪認定，應予依法
    論科。
二、按刑法上之幫助犯，係對於犯罪與正犯有共同之認識，而以
    幫助之意思，對於正犯資以助力，而未參與實施犯罪之行為
    者而言。是以，如未參與實施犯罪構成要件之行為，且係出
    於幫助之意思提供助力，即屬幫助犯，而非共同正犯。本件
    被告提供其上開銀行帳戶之存摺、提款卡及密碼予甲○○使
    用，使甲○○得基於詐欺取財之犯意，向丙○○詐取財物，
    此外復無證據證明被告有參與詐欺取財犯行之構成要件行為
    ，揆諸前揭說明，自應論以幫助犯。是核被告所為，係對於
    甲○○遂行詐欺取財犯行資以助力，係犯刑法第30條第1 項
    前段、第339 條第1 項之幫助詐欺取財罪。另被告係幫助犯
    ，已如前述，爰依刑法第30條第2 項之規定，按正犯之刑減
    輕之。爰審酌被告明知目前國內詐騙行為猖獗，竟仍將上開
    資料交付予他人使用，並用以為詐欺取財之犯行，不僅造成
    執法機關不易查緝，危害社會治安，助長社會詐騙歪風，更
    造成被害人求償上之困難，所為實不足取，然其並未實際參
    與詐欺取財犯行，並已於本院審理時坦承犯行，且被害人所
    受損害亦僅新臺幣3 千元，另被告年僅21歲，應係因社會經
    驗不足，始因一時失慮致罹刑典等一切情狀，量處如主文所
    示之刑，並諭知易科罰金之折算標準，以資懲儆。末以被告
    所提供上開帳戶之存摺、提款卡及密碼等物，雖係供犯罪所
    用之物，然既已提供予甲○○使用，顯已移轉其所有權，且
    未扣案，亦非違禁物，復無證據可資證明係屬應沒收之物，
    又因幫助犯不適用責任共同之原則，對正犯所有供犯罪所用
    或因犯罪所得之物，勿庸併為沒收之宣告（最高法院88年度
    台上字第6234號判決意旨參照），爰不另為沒收之諭知，併
    此敘明。
據上論斷，應依刑事訴訟法第299 條第1 項前段，刑法第339 條
第1 項、第30條第1 項前段、第2 項、第41條第1 項前段，刑法
施行法第1 條之1 ，判決如主文。
本案經檢察官陳建州到庭執行職務。
中    華    民    國    99    年    4     月    14    日
                  刑事第十三庭  審判長  法  官  黃蕙芳
                                        法  官  許仁豪
                                        法  官  王宗羿
以上正本證明與原本無異。
如不服本判決應於收受判決後10日內向本院提出上訴書狀，並應
敘述具體理由。其未敘述上訴理由者，應於上訴期間屆滿後20日
內向本院補提理由書(均須按他造當事人之人數附繕本)「切勿逕
送上級法院」。
中    華    民    國    99    年    4     月    14    日
                                        書記官  蔡毓琦
附錄論罪科刑法條
中華民國刑法第339條
意圖為自己或第三人不法之所有，以詐術使人將本人或第三人之
物交付者，處5 年以下有期徒刑、拘役或科或併科1 千元以下罰
金。
以前項方法得財產上不法之利益或使第三人得之者，亦同。
前二項之未遂犯罰之。

司法院資訊處製作；財團法人民間司法改革基金會備份。
